【裁判字號】    96,訴,1243
【裁判日期】    970227
【裁判案由】    違反槍砲彈藥刀械管制條例
【裁判全文】
臺灣桃園地方法院刑事判決              96年度訴字第1243號
公  訴  人  臺灣桃園地方法院檢察署檢察官
被      告  甲○○
                    （現於台灣桃園看守所羈押中）
指定辯護人  洪惠平律師
上列被告因違反槍砲彈藥刀械管制條例案件，經檢察官提起公訴
（95年度偵緝字第1282號），本院判決如下：
    主  文
甲○○未經許可，持有可發射子彈具有殺傷力之改造手槍，處有
期徒刑參年陸月，併科罰金新臺幣陸萬元，罰金如易服勞役，以
新臺幣壹仟元折算壹日。扣案之仿BERETTA 廠八四型半自動手槍
換裝土造金屬槍管而成具殺傷力之改造手槍壹支（槍枝管制編號
: 0000000000號，含彈匣壹個）及土造子彈壹顆，均
沒收之。
    事  實
一、甲○○（原名張峻榮）與丁○○、丙○○兄弟係友人，於民
    國94年11月11日凌晨2 時30分許，在甲○○擔任服務生之桃
    園縣桃園市○○路60號3 樓之「重量舞廳」門口，丁○○、
    丙○○因債務糾紛而與某不詳姓名年籍綽號「阿耀」之成年
    男子、乙○○及陳文傑等人發生爭執進而動手互毆，甲○○
    明知可發射子彈具有殺傷力之改造手槍及有殺傷力之子彈為
    管制物品，未經中央主管機關許可，不得擅自持有，仍基於
    持有改造手槍及子彈之犯意，自該舞廳內某處取出其事先即
    非法持有之仿BERETTA 廠84型半自動手槍換裝土造金屬槍管
    之具殺傷力之改造手槍1 支（槍枝管制編號0000000000號，
    含彈匣1 個），且已填裝具殺傷力之土造子彈及制式子彈（
    共計5 顆）後，丁○○亦基於持有改造手槍及子彈之犯意，
    自甲○○手中取得上開手槍，並朝向乙○○大腿處開槍2 次
    ，因而使乙○○之左大腿受有槍傷之傷害（涉嫌傷害部分，
    業具乙○○具狀撤回告訴。丙○○涉犯傷害部分，本院另以
    95年度訴字第2250號案件為不受理判決；而丁○○違反槍砲
    彈藥刀械管制條例部分於本院同案判處有期徒刑3 年4 月，
    併科罰金新台幣6 萬元，傷害部分則不另為不受理之諭知，
    丁○○對上開判決不服，嗣上訴至台灣高等法院及最高法院
    ，經最高法院以96年台上字第5748號駁回上訴而確定），丁○○並隨即持上開手槍（內含具殺傷力之土造子彈具直徑約
    8.8MM 金屬彈頭2 顆、口徑0.38吋制式子彈1 顆）與丙○○
    一同離開，於途中行經桃園縣桃園市○○路旁之溝渠，遂將
    該槍、彈藏放在該處，嗣經警循線查獲上情，且於95年1 月
    13日晚上10時40分許，丁○○至台北市政府警察局中山分局
    投案，並帶同員警至前揭溝渠處取出前開具有殺傷力之仿
    BERETTA 廠84型半自動手槍換裝土造金屬槍管而成之改造手
    槍1 支及具殺傷力之土造子彈2 顆、制式子彈1 顆，因而扣
    得上開手槍1 支及子彈3 顆（其中土造子彈1 顆、制式子彈
    1 顆業經送鑑實際試射而擊發）。
二、案經桃園縣政府警察局桃園分局報請臺灣桃園地方法院檢察
    署檢察官偵查起訴。
    理  由
壹、程序部分
一、本案卷附扣押筆錄、扣押物品目錄表均為公務員職務上製作
    之紀錄文書，依刑事訴訟法第159 條之4 第1 款規定，得為
    證據。
二、卷附內政部警政署刑事警察局95年1 月23日刑鑑字第095000
    9719號槍彈鑑定書，其本質上係屬被告以外之人於審判外之
    書面陳述，而屬刑事訴訟法第159 條第1 項所規定之傳聞證
    據。惟檢察官、被告及辯護人均未於言詞辯論終結前聲明異
    議，本院復審酌上開鑑定書及鑑定函文係依專業之方法進行
    鑑驗，其作成之情況並無不適當之情形，爰依刑事訴訟法第
    159 條之5 第2 項規定，視為其同意作為證據，而有證據能
    力。
三、證人丁○○、丙○○之警詢筆錄之證據能力：
    按被告以外之人於審判中所在不明無法傳喚或傳喚不到者，
    其於檢察事務官、司法警察官或司法警察調查中所為之陳述
    ，經證明具有可信之特別情況，且為證明犯罪事實之存否所
    必要者，得為證據，刑事訴訟法第159 條之3 第3 款規定有
    明文。經查，證人丁○○、丙○○經本院合法傳喚均未到庭
    ，復經本院命員警至桃園縣桃園市○○路3 之10號10樓、桃
    園市○○路○ 段75號之住居處執行拘提，均拘提無著，拘提
    報告並載以：證人成功路住所之奶奶表示二人已無與她同住
    ，介壽路居所之房東亦表示早於2 年前二人就遷離，是二人
    顯已所在不明等情，有送達回證、本院拘票、各拘提報告在
    卷可稽，是證人丁○○、丙○○於審判中確有所在不明而無
    法傳喚之情。而本院審諸證人丁○○、丙○○於警詢時所為
    陳述，並無證據顯示違法取供之情形；且由筆錄製作之原因
    、過程以觀，丁○○、丙○○製作筆錄均係就其所親身見聞
    ，與人發生糾紛過程有完整、連續、始末之陳述，顯具有可
    信之特別情況存在；而丁○○、丙○○係親身經歷本件事發
    經過並為共同被告，就其等親自經歷之事實所為之陳述，自
    屬證明犯罪事實存否所必要，應具有證據能力。
四、證人丙○○及丁○○於偵查中具結之證述之證據能力：
    按被告以外之人於偵查中向檢察官所為之陳述，除顯有不可
    信之情況者外，得為證據。證人丙○○、丁○○於偵查中向
    檢察官所為之陳述，已依法於檢察官訊問前或後具結，有證
    人結文3 紙附卷可稽（詳95年偵緝字第1282號卷第62、63頁
    ），是渠等於偵查中向檢察官所為之陳述，尚無何非出於真
    意或有何違法取供之情形，並無顯不可信之情況，故渠等於
    偵查之證述，應有證據能力。
五、被告丁○○、丙○○於偵查中未具結供述之證據能力：
    按證人、鑑定人依法應具結而未具結者，其證言或鑑定意見
    ，不得作為證據，刑事訴訟法第158 條之3 定有明文。而同
    法第159 條之1 第2 項雖規定，被告以外之人於偵查中向檢
    察官所為之陳述，除顯有不可信之情況者外，得為證據。惟
    該被告以外之人（含共同被告、共犯、被害人、證人等），
    於偵查中向檢察官所為之陳述，性質上仍屬傳聞證據（即審
    判外之陳述），然因檢察官依法有訊問被告、證人及鑑定人
    之權，證人、鑑定人且須「具結」，而檢察官向被告以外之
    人所取得之陳述，原則上均能遵守法律規定，不致違法取供
    ，其可信性極高，為兼顧理論與實務，因而規定除顯有不可
    信之情況者外，得為證據（參考刑事訴訟法第159 條之1 立
    法理由）。但被告以外之人於偵查中向檢察官所為之陳述，
    仍應依法具結，始有證據能力（最高法院94年度台上字第
    4056號判決意旨參照）。此於共同被告於審判外向法官所為
    之陳述，亦應為相同之解釋。且被告之同意僅具有處分其反
    對詰問權之權限，並不能因而取代證人依法應具結擔保其證
    言真實性以確保國家刑罰權之適正行使之作用。查本件被告
    丁○○、丙○○於偵查中未具結之供述（詳95偵字第1849
    號卷內），乃係檢察官以被告身分對其偵訊所為，若以其等
    所陳親身經歷之經過，作為認定他人犯罪事實之依據時，乃
    居於證人之地位，亦即其證據方法為證人，仍須踐行有關證
    人之證據調查程序，被告丁○○、丙○○此部份雖曾陳述有
    關被告甲○○之犯罪事實，但此等陳述，皆未依法具結，依
    刑事訴訟法第158 條之3 規定，不得作為證據。
六、其餘卷內供述證據之證據能力：
    最高法院93年度台上字第3533號判決要旨以：「刑事訴訟法
    第159 條第1 項雖規定，被告以外之人於審判外之言詞或書
    面陳述，除法律有規定外，不得作為證據。惟同法第159 條
    之5 第2 項已規定，當事人、代理人或辯護人於法院調查證
    據時，知有第159 條第1 項不得為證據之情形，而未於言詞
    辯論終結前聲明異議者，視為有前項之同意（指同條第一項
    之同意作為證據）。此乃第159 條第1 項所容許，得作為證
    據之例外規定之一」。經查：本案被告、辯護人、檢察官於
    言詞辯論終結前，除辯護人曾就證人丁○○、丙○○之警偵
    訊之供述爭執其證據能力外，就其餘本院所調查之證據均未
    主張有刑事訴訟法第159 條第1 項不得為證據之情形，是參
    照上開最高法院判決要旨，此等供述證據均有證據能力，合
    先敘明。
貳、實體部份
一、訊據被告甲○○固不否認事發時確實於重量舞廳內與同案被
    告丁○○、丙○○二人碰面，嗣與羅氏兄弟二人有金錢糾紛
    之一群不詳姓名年籍人士與伊等發生鬥毆等節，惟矢口否認
    有何持有具有殺傷力之改造手槍及有殺傷力之子彈之行為與
    犯意，辯稱：丁○○當日確實有帶一把槍來，放在包包裡面
    ，伊與丁○○聊天時很好奇問丁○○帶什麼東西，丁○○就
    說是槍，但伊不知道是真槍還是假槍，就順手拿過來看，瞬
    間對方5 、60人就衝上來，伊以為是客人，就把槍順手放在
    腰際，插在伊前方腰帶內，後來伊整桌之人都被打，混亂中
    ，伊就聽見槍聲，槍聲之後人就開始撤散，伊就站起來，丁○○、丙○○等人都跑了，槍也不見了，伊也就離開了云云
    。經查：
  (一)本件被告甲○○確實持有上開改造手槍1 支與具殺傷力之子
    彈5 顆之事實，業據目擊證人丙○○於警詢中證述明確，稱
    ：「我是和弟弟丁○○及三名友人前往重量舞廳，我們積欠
    綽號『阿KEN 』的男子新台幣6000元，本約定要還錢，但當
    時阿KEN 沒來，反而是一名綽號『阿耀』的男子率領約5 、
    60人來找我弟弟丁○○，且要強行把丁○○帶走，我便出面
    說有事在這講，不用把人帶走，對方就開始出手毆打我們，
    後來我們也回手抵抗，甲○○就從舞廳辦公室拿出一把銀黑
    色改造手槍朝天花板開了一槍，隨後我弟弟丁○○從甲○○
    手中接過該銀黑色改造手槍跟甲○○往樓下追對方，丁○○
    還朝地上開了一槍，對方離開後，我跟丁○○等人便離開現
    場…至甲○○稱該槍是丁○○帶來的，伊僅借來持有把玩該
    槍一節，是甲○○在說謊」等語明確（詳95年偵字第1849
    號卷第12至13頁），而證人丁○○則於警詢中亦證稱：當時
    伊是因遭對方圍毆，伊哥哥丙○○就出面制止也遭毆打，混
    亂之中就聽到一聲槍聲，伊看到伊右方有人拿一把槍，伊順
    勢把槍搶下來拿在右手，本想拿槍嚇他們，沒想到失手開槍
    射人，混亂中伊好像擊發2 發等語明確（詳本院職權調閱95
    年偵字第2754號第12至13頁），證人丁○○雖未明確指出原
    本持槍之人之姓名，然丙○○於警詢時明確指稱確實為甲○○取出該槍，而丁○○搶下該槍，則與丁○○所述相符，堪
    認原來持有該槍枝及子彈之人即被告甲○○無疑，丁○○恐
    因顧及二人友誼，於供述時始未指出甲○○之姓名，然由其
    等二人證述比對，被告甲○○原先持有系爭槍枝及子彈，嗣
    後由丁○○搶去並開槍傷人之情節應堪認定。
  (二)而證人丁○○及丙○○於偵訊具結作證時，雖雙雙翻供，丁○○稱：伊應該是從對方的人手上搶到該槍的，而丙○○則
    稱：伊當時被7 、8 個人打，伊不知道丁○○當時拿的槍是
    誰的，於警詢時所供述是警察找不到甲○○、丁○○，所以
    要伊這樣陳述云云（詳95年度偵緝自第1282號卷第59至60頁
    ）。惟證人丁○○於偵查中所述係從對方手下搶下槍枝一節
    ，由當時伊兄弟2 人敵眾我寡遭圍毆之情勢下，本難達成；
    且對方若本持有槍枝向羅氏兄弟討債，則當時已成數十人圍
    毆2 、3 人之勢，實難想像仍有必要再取出槍枝恫赫對方，
    故丁○○事後翻異之詞顯不合理。且證人丁○○、丙○○偵
    訊時具結之供述，顯與其等於警詢時所述矛盾，恐係因迴護
    被告甲○○所為而臨訟杜撰，顯不足採。
  (三)至被告雖辯稱：該槍是丁○○帶來的，伊係從丁○○處取得
    該槍把玩，後來伊被打就躺在地上，聽到一聲槍聲之後就沒
    有再被打，爬起來以後就發現槍沒有在伊身上，伊不知道槍
    是如何離開伊身上的，也不知是真槍或假槍云云，查其於第
    一次警詢時曾稱：伊於聊天時，向丁○○借來把玩，後來發
    現有人來，就把槍插入腰際，鬥毆之際，伊從腰際拔出該把
    手槍向天花板開一槍，丁○○隨後把該槍搶去追著對方，並
    聽到一聲槍響云云（詳95年度偵字第1849號卷第20頁），第
    二次警詢時則稱：案發時，伊並無開槍，是伊從腰際拿出丁○○之手槍，丁○○隨即搶下該槍朝對方開槍，丁○○約開
    了3 槍，伊在第一次警詢時稱自己開了一槍，是因為案發後
    丁○○來找伊希望伊幫忙頂罪，而且提出以新台幣200 萬元
    作為代價，然事發後伊找不到丁○○云云（詳同上偵卷第23
    頁），其於偵訊時則則供稱：槍有可能是伊被人打倒在地上
    ，槍掉在地上，而丁○○撿起來云云（詳95年偵緝字第1282
    號卷第24頁），而遭通緝到案於本院訊問時則供稱：「我們
    並沒有拿槍，是對方拿槍出來，然後丁○○去搶過來，因為
    我被打，所以沒有看清楚搶槍的過程，但有聽到槍聲，才爬
    起來」云云（詳本院卷第48頁）。綜上，顯見被告甲○○自
    己供述就丁○○或對方攜槍、伊有無接觸槍枝，及丁○○係
    自其手上搶下槍枝或從地上撿拾等節均前後矛盾，且與證人
    丁○○、丙○○所稱槍並非丁○○攜帶至現場一節迥然有異
    ，故被告辯稱槍枝係丁○○攜至現場一節，應乃畏罪飾卸之
    詞，不足採信。
  (四)另被告於本院最後審理期日雖稱第一次警詢時係遭警察在地
    下室毆打而逼供而為陳述。對照被告嗣後第二次警詢、偵訊
    、本院審理之辯稱（均未爭執其任意性），自始至終均供稱
    槍彈係丁○○帶來，伊僅好奇而取來把玩，且未持以開槍，
    顯已足認被告所謂非其任意性陳述部分，應係伊持槍枝走火
    擊發傷人部分，而不包含「丁○○持槍枝至現場」之事。惟
    查：被告於第二次警詢時已自承：案發後丁○○來找伊，希
    望伊幫忙頂罪，而且提出以新台幣200 萬元作為代價，然事
    發後伊找不到丁○○，才發現丁○○騙伊云云，是被告上開
    所稱自己持槍走火擊發傷人部分應係原遭丁○○囑託頂罪而
    為之陳述，辯護人亦主張被告第一次警詢為不實陳述之緣由
    為此（詳本院卷第167 頁）；且由證人丁○○、丙○○嗣後
    於偵訊、法院審理時之供述，均稱並非被告開槍而係丁○○
    擊發該槍而傷人，故被告第一次警詢所稱其持槍走火傷人部
    分本無可採，不待調查其初次警詢是否遭刑求即已明確，是
    此部分並無調查之必要，附此敘明。
  (五)扣案之改造手槍1 支、子彈3 顆，經送內政部警政署刑事警
    察局鑑驗結果認：送鑑手槍1 支，係由仿BERETTA 廠84型半
    自動手槍製造之槍枝換裝土造金屬槍管而成之改造手槍，機
    械性能良好，可擊發適用之子彈，具有殺傷力；送鑑土造子
    彈2 顆，具直徑約8.8MM 金屬彈頭，具殺傷力；而送鑑制式
    子彈1 顆，係口徑0.38吋制式子彈，經檢視彈底具撞擊痕跡
    ，經實際試射可擊發，認具殺傷力，有該局95年1 月23日刑
    鑑字第0950009719號槍彈鑑定書1 份在卷可按，足認系爭槍
    枝及子彈均有殺傷力，而被告仍未經許可加以持有之，其稱
    不知是真槍或假槍云云，顯係飾卸之詞，不足採信。
  (六)綜上，被告甲○○之辯稱顯不可採，本件事證已臻明確，被
    告未經許可，持有具殺傷力之改造手槍及子彈犯行，洵堪認
    定。
二、關於刑法之修正：
  (一)被告行為後，94年2 月2 日修正公布之刑法修正條文已於95
    年7 月1 日施行。而按行為後法律有變更者，適用行為時之
    法律。但行為後之法律有利於行為人者，適用最有利於行為
    人之法律，上開修正施行後之刑法第2 條第1 項定有明文（
    刑法第2 條規定係規範行為後法律變更所生新舊法律比較適
    用之準據法，於新法施行後，應逕適用新法第2 條第1 項之
    規定，為「從舊從輕」之比較，最高法院95年第8 次刑事庭
    會議決議）；又同法第11條之規定亦於同次修正為「本法總
    則於其他法律有刑罰或保安處分之規定者，亦適用之。但其
    他法律有特別規定者，不在此限。」其性質上屬於「過橋條
    款」，而為法律適用之準據，且無關乎犯罪行為可罰性要件
    之變更，自應逕行適用裁判時有效之上開現行條文，核先敘
    明。
  (二)罰金刑最低額度部分，依修正前刑法第33條第5 款規定為銀
    元1 元以上，依罰金罰鍰提高標準條例第1 條前段提高為10
    倍（提高後折算為新臺幣30元），修正後刑法第33條第5 款
    則修正為新臺幣1 千元以上，以百元計算。比較修正後之罰
    金刑最高度部分，行為時法與裁判時法輕重相同，行為時法
    並無不利於被告情形，而就修正之罰金刑最低度部分，行為
    時法較有利於被告，自以修正前之法律較有利於被告。
  (三)罰金易服勞役部分：被告行為時刑法第42條第2 項前段係規
    定：「易服勞役以1 元以上3 元以下折算1 日。」，又易服
    勞役折算標準，業據修正前罰金罰鍰提高標準條例第2 條前
    段規定，就其原定數額提高為100 倍折算1 日，則本件被告
    行為時之易服勞役折算標準，應以銀元300 元折算1 日，即
    新臺幣900 元折算1 日。惟95年7 月1 日修正公布施行之刑
    法第42條第3 項前段規定：「易服勞役以新臺幣1 千元、2
    千元或3 千元折算1 日。」，茲比較修正前後之易服勞役折
    算標準，以修正後刑法第42條第3 項前段之規定，較有利於
    受刑人，則應依刑法第2 條第1 項後段規定，適用修正後之
    刑法第42條第3 項前段規定，諭知罰金部分如易服勞役之折
    算標準。
  (四)關於沒收部分，雖亦有修正，惟沒收為從刑，從屬於主刑，
    除法律有特別規定者外，依主刑所適用之法律，併此敘明。
三、核被告甲○○持有改造手槍及子彈之行為，係犯槍砲彈藥刀
    械管制條例第8 條第4 項之未經許可持有其他可發射子彈具
    殺傷力之手槍罪及同法第12條第4 項未經許可持有子彈罪。
    本件被告前揭持有具有殺傷力之制式子彈1 顆、土造子彈2
    顆之行為，因子彈均屬同條例第12條第4 項規定所處罰之子
    彈，所侵害者係單一社會法益，僅犯單一之未經許可持有子
    彈罪。又被告同時持有改造手槍及子彈之行為，係以一行為
    觸犯二罪名，為想像競合犯，應依刑法第55條前段之規定，
    從一重論以同條例第8 條第4 項未經許可持有其他可發射子
    彈具有殺傷力之槍枝罪。爰審酌被告無視法律之禁止規定，
    猶持具有殺傷力之改造槍枝、子彈，對社會治安造成潛在危
    害甚鉅，其行為不宜輕宥，且犯後仍飾詞卸責，並無悔意，
    犯後態度非佳等一切情狀，量處如主文所示之刑，並就其罰
    金部分諭知易服勞役折算標準，以示懲儆。扣案之具傷力之
    仿BERETTA 廠84型半自動手槍換裝土造金屬槍管之具殺傷力
    之改造手槍1 支（槍枝管制編號0000000000號）及具殺傷力
    之土造子彈（具直徑約8.8MM 金屬彈頭）1 顆，均屬違禁物
    ，已如前述，應依行為時刑法第38條第1 項第1 款規定，沒
    收之。至於業經送鑑定試射具殺傷力之8.8MM 土造子彈1 顆
    及另1 顆口徑0.38吋制式子彈1 顆，因已試射擊發，以及原
    置放於上揭改造手槍內子彈2 顆業經同案被告擊發，均已不
    再具殺傷力且結構已不完整，非違禁物，業據被告供明在卷
    ，爰不併予宣告沒收之，附此敘明。
據上論斷，應依刑事訴訟法第299 條第1 項前段，槍砲彈藥刀械
管制條例第8 條第4 項、第12條第4 項，刑法第11條前段、第2
條第1 項但書、第55條、第42條第3 項，行為時刑法第38條第1
項第1 款，判決如主文。
中    華    民    國    97    年    2    月    27     日
                  刑事第五庭  審判長法  官  潘政宏
                                    法  官  陳月雯
                                    法  官  楊晴翔
如不服本判決，應於判決送達後10日內，向本院提出上訴。
本件正本證明與原本無異。
                                    書記官  范升福
中    華    民    國    97    年    3    月    5      日
附錄本案論罪科刑法條全文：
槍砲彈藥刀械管制條例第8條：
未經許可，製造、販賣或運輸鋼筆槍、瓦斯槍、麻醉槍、獵槍、
空氣槍或第4 條第1 項第1 款所定其他可發射金屬或子彈具有殺
傷力之各式槍砲者，處無期徒刑或5 年以上有期徒刑，併科新臺
幣1 千萬元以下罰金。
未經許可，轉讓、出租或出借前項所列槍枝者，處5 年以上有期
徒刑，併科新臺幣1 千萬元以下罰金。
意圖供自己或他人犯罪之用，而犯前二項之罪者，處無期徒刑或
7 年以上有期徒刑，併科新臺幣1 千萬元以下罰金。
未經許可，持有、寄藏或意圖販賣而陳列第1 項所列槍枝者，處
3 年以上10年以下有期徒刑，併科新臺幣700 萬元以下罰金。
第1 項至第3 項之未遂犯罰之。
槍砲彈藥刀械管制條例第12條:
未經許可，製造、販賣或運輸子彈者，處1 年以上7 年以下有期
徒刑，併科新台幣500 萬元以下罰金。
未經許可，轉讓、出租或出借子彈者，處6 月以上5 年以下有期
徒刑，併科新台幣300 萬元以下罰金。
意圖供自己或他人犯罪之用，而犯前二項之罪者，處3 年以上10
年以下有期徒刑，併科新台幣700 萬元以下罰金。
未經許可，持有、寄藏或意圖販賣而陳列子彈者，處5 年以下有
期徒刑，併科新台幣300 萬元以下罰金。
第1 項至第3 項之未遂犯罰之。


司法院資訊處製作；財團法人民間司法改革基金會備份。
